臺灣嘉義地方法院刑事判決　　　　　　　 96年度易字第294號
公　訴　人　臺灣嘉義地方法院檢察署檢察官
被　　　告　丙○○
選任辯護人　蔡碧仲律師
　　　　　　陳偉展律師
上列被告因家庭暴力罪之恐嚇案件，經檢察官提起公訴（96年度
偵字第3412號），本院判決如下：
    主  文
丙○○犯恐嚇危害安全罪，累犯，處有期徒刑壹年陸月，減為有
期徒刑玖月。
    事  實
一、丙○○前因懲治盜匪條例等案件，經臺灣臺南地方法院分別
    判處有期徒刑8月、3年6月，應執行有期徒刑4年，並經臺灣
    高等法院臺南分院、最高法院駁回上訴確定；又因麻醉藥品
    管理條例等案件，經臺灣高等法院臺南分院分別判處有期徒
    刑10月、5年6月，應執行有期徒刑6年確定，上開數罪，嗣
    經臺灣高等法院臺南分院裁定應執行有期徒刑10年確定，於
    民國88年9月3日假釋，並於92年12月5日假釋期滿，所餘刑
    期內未經撤銷假釋，其未執行之刑，以已執行論。其與乙○○前係男女朋友，並曾在嘉義市○區○○里○○街45號等地
    同居，為家庭暴力防治法第3條第2款之家庭成員。其於96年
    4月3日邀約乙○○於翌日參加其子學校運動會，而於96年4
    月4日上午6時35分許，至嘉義市○區○○里○○○街88號6樓
    3尋找乙○○，經乙○○之兄甲○○告知乙○○已在嘉義市
    ○區○○里○○○街86號6樓6另行租屋居住，並由甲○○帶
    同丙○○前往該址尋找乙○○，丙○○按門鈴後，由黃偉重
    打開鐵門應答，丙○○口氣不佳的向黃偉重表示要找乙○○
    ，黃偉重向丙○○稱：口氣好一點，不要這麼衝動等語，隨
    即關上鐵門，丙○○見乙○○與黃偉重同處一室，氣憤地按
    門鈴及撞門要乙○○開門，甲○○見狀先行返回住處，詎丙○○基於恐嚇之犯意，向在屋內之乙○○、黃偉重恐嚇稱：
    如果不開門，要你們2個人死等語，以此加害乙○○、黃偉
    重生命之事，使2人心生畏懼，致生危害於安全，黃偉重因
    而叫乙○○撥打電話報案。丙○○見乙○○仍未開門，乃返
    回甲○○上開住處，抱出乙○○之子林冠丞，甲○○緊跟在
    後，丙○○至乙○○住處時，即以雙手挾住林冠丞腋下之方
    式，將林冠丞抱至住處右前方窗口邊，於同日上午6時50分
    許，接續向乙○○恐嚇稱：若不開門，就將林冠丞丟到樓下
    去等語，以此加害林冠丞生命之事，使乙○○心生畏懼，致
    生危害於安全，於是打開住處大門，而黃偉重因不願與盛怒
    之丙○○正面衝突，在乙○○住處攀爬陽台欄杆離開，於乙○○開門之際，不慎墜樓死亡，乙○○隨即由丙○○手上抱
    回林冠丞交給甲○○，並到樓下查探黃偉重之狀況，而丙○○知悉黃偉重墜樓後，仍進入屋內取回其所有之筆記型電腦
    後離去。
二、案經乙○○訴請臺灣嘉義地方法院檢察署檢察官偵查起訴。
    理  由
壹、程序部分：
一、按除簡式審判程序、簡易程序及刑事訴訟法第376條第1款、
    第2款所列之罪之案件外，第一審應行合議審判，刑事訴訟
    法第284條之1定有明文。本件被告丙○○所犯係屬刑事訴訟
    法第376條第1款所列之最重本刑3年以下有期徒刑之罪，依
    法獨任進行審理程序，合先敘明。
二、次按被告以外之人於審判外之言詞或書面陳述，除法律有規
    定者外，不得作為證據，刑事訴訟法第159條第1項定有明文
    。次按被告以外之人於偵查中向檢察官所為之陳述，除顯有
    不可信之情況者外，得為證據。刑事訴訟法第159條之1第2
    項定有明文。查證人即告訴人乙○○於警詢之陳述，係被告
    以外之人於審判外之陳述，屬傳聞證據，被告之辯護人於本
    院準備程序時爭執其證據能力，是其此部分之陳述，應認無
    證據能力。又告訴人乙○○、證人甲○○於檢察官依法訊問
    並命具結之證詞，本院審酌其等於陳述時之外在環境及情況
    ，並無顯有不可信之情況，從而其等此部分之證述，亦有證
    據能力。
貳、實體部分：
一、訊據被告固供承有於上揭時地抱林冠丞至告訴人乙○○住處
    ，惟矢口否認有何恐嚇之犯行，辯稱：當天伊去找乙○○的
    時候，有稍微喝酒，講的話伊還記得，伊去乙○○住處敲門
    ，黃偉重關門以後，伊只有說開門，開門，你到底要不要開
    門，伊沒有說若不開門的話要讓他們2人死。乙○○當時和
    伊還是男女朋友，沒有分手，伊為了乙○○負債累累，連自
    己的車子都賣掉，還幫她繳保費2、30萬，為了給他們過好
    生活，伊也離婚，她和黃偉重聯絡，而且還在一起，伊看到
    那種情形，一定會生氣。伊當時牽著林冠丞走過去，不是抱
    他，而且到乙○○租屋處前，林冠丞也沒有哭，那時候因為
    伊在撞門，所以林冠丞在哭，伊抱著林冠丞要安撫他，伊是
    雙手環抱他，他面向伊，伊聽到有人說有人掉到樓下去的時
    候，才抱著林冠丞到窗台那邊看，伊沒有向乙○○恐嚇稱：
    若不開門，就將林冠丞丟到樓下去等語云云。惟查：
  (一)上揭犯罪事實，業據告訴人乙○○於偵查及本院審理時結證
    綦詳（見96年度偵字第3412號卷第4-5頁、本院卷第68-89頁
    ），並經證人甲○○於偵查及本院審理時，就被告恐嚇稱：
    若不開門，就將林冠丞丟到樓下去等語之犯罪事實結證明確
    （見96年度偵字第3412號卷第5-6頁、本院卷第118-129頁）
    ，另有刑案現場照片8張、手機報案照片10張及通聯紀錄1份
    等附卷可憑（見96年度相字第244號卷第13頁背面-15頁、第
    38頁背面-40頁、本院卷第44-46頁），足認被告確有恐嚇告
    訴人乙○○及被害人黃偉重之犯行。
  (二)按告訴人、證人之陳述有部分前後不符，或相互間有所歧異
    時，究竟何者為可採，法院仍得本其自由心證予以斟酌，非
    謂一有不符或矛盾，即應認其全部均為不可採信；尤其關於
    行為動機、手段及結果等之細節方面，告訴人之指陳，難免
    故予誇大，證人之證言，有時亦有予渲染之可能；然其基本
    事實之陳述，若果與真實性無礙時，則仍非不得予以採信，
    最高法院著有74年台上字第1599號判例可資參照。告訴人乙○○於本院審理時結證稱：伊有聽到被告跟林冠丞說：叫你
    媽媽趕快開門，不然要把你從六樓丟下去，小孩子就一直哭
    說：媽媽開門，媽媽趕快開門等語（見本院卷第87頁），而
    證人甲○○於本院審理時則結證稱：伊記得被告沒有叫林冠
    丞叫乙○○開門等語（見本院卷第128頁），是告訴人乙○○、證人甲○○就上揭事實，2人間之證詞，有不一致之處
    。觀諸告訴人乙○○於警詢及偵查時，均未證稱被告有對林
    冠丞說上揭言語，其於本院審理時始為上揭證述，其記憶是
    否無訛而與事實相符，已非無疑，再佐以證人甲○○上揭證
    述，尚難認定被告有對林冠丞說上揭言語。惟告訴人乙○○
    就遭被告恐嚇之基本事實證述，前後均相一致，且與證人甲○○證詞互相對照亦大致相符，揆諸前揭判例，告訴人乙○○所為之證詞仍難認不具證據價值，本院仍得採信其證詞，
    認定被告確有恐嚇之犯行。
  (三)至證人甲○○於偵查及本院審理時雖未結證提及被告在被害
    人黃偉重關上鐵門後有出言恐嚇之情，然依證人甲○○於本
    院審理時結證稱：一開始到那邊的時候，被告就按門鈴，2
    、3聲之後就是黃偉重來開門，一開門，馬上就要關門，被
    告就撞門說開門，伊看到這樣的情形，就跑回住處，打電話
    給伊爸，伊爸就叫伊打電話報警等語（見本院卷第122頁）
    ，足見其帶同被告至告訴人乙○○住處，目睹被告撞門後隨
    即離開，則其離開後，被告是否有出言恐嚇告訴人乙○○及
    被害人黃偉重，證人甲○○自無從得知，故不能以其未為此
    部分之證述，即認告訴人乙○○之證述與事實不符。
  (四)被告向告訴人乙○○恐嚇稱：若不開門，就將林冠丞丟到樓
    下去等語時，林冠丞在旁哭泣一節，固據告訴人乙○○、證
    人甲○○於本院審理時結證在卷（見本院卷第87、123頁）
    ，然對於林冠丞是否因被告上揭話語哭泣一節，告訴人乙○○、證人甲○○均結證表示不知道等語（見本院卷第89、12
    7頁），參以證人甲○○於本院審理時結證稱：「（林冠丞
    被抱離開你租處到乙○○租處的時候，有沒有哭？）有。因
    為被告是用跑的抱林冠丞過去，小孩一般會嚇到。」等語（
    見本院卷第125頁），足見林冠丞在遭被告抱離證人甲○○
    住處時，即有哭泣之情緒反應，並非因被告恐嚇上揭話語時
    始哭泣。又林冠丞係93年4月15日生一節，業據告訴人乙○○於本院審理時結證在卷（見本院卷第84頁），是林冠丞於
    案發時為約3歲之小孩，依其年紀，實難認其能理解被告上
    揭恐嚇之話語，而心生畏懼。況且被告恐嚇告訴人乙○○上
    揭話語，係為使告訴人乙○○開門，是其應無恐嚇林冠丞之
    犯意，故不認定被告恐嚇告訴人乙○○上揭話語，亦同時恐
    嚇林冠丞。
  (五)雖被告以上詞置辯，然其於警詢時係供稱：伊當時知道乙○○偷偷與別的男人同住，伊很生氣，所以伊就用腳踢門及用
    力敲門要他們開門解釋，並大聲叫罵，因為伊當時有喝酒人
    意識並不清楚，已經忘記當時伊罵什麼等語（見96年度相字
    第244號卷第6頁），是被告於距案發較近，記憶力較為鮮明
    之警詢時，即供稱忘記對屋內叫罵何語，則於本院審理時又
    供稱並未出言恐嚇，所述前後不一，是否可採，已非無疑。
    再者，被告一再供稱告訴人乙○○係其女友，2人並未分手
    ，而證人即與被告分租住處之丁○○於本院審理時亦結證稱
    ：在伊看起來被告與乙○○應該沒有分手，要不然乙○○為
    何還要回去被告住處，而且他們還是常一起出去，只是沒有
    每天住在一起而已等語（見本院卷第93頁），告訴人乙○○
    於本院審理時則結證稱：96年3月初，伊從被告那邊搬出來
    之後，就沒有跟他聯絡了，伊認為這樣就算分手了，被告應
    該知道，被告的個性很衝動，伊不敢當面直接跟被告說分手
    等語（見本院卷第68、83頁），並於本院審理時坦承於分手
    後仍與被告一同參加喜宴、於深夜至被告住處、與被告發生
    性行為等情（見本院卷第70、72、80頁），是告訴人乙○○
    主觀上認其已搬離與被告同居之處所，而認已與被告分手，
    但被告仍以其與告訴人乙○○有上揭往來互動，且告訴人乙○○並未親口告知分手，而認與告訴人乙○○於案發時，仍
    係男女朋友，是其2人之認知顯有差異，尚難以告訴人乙○○否認與被告係男女朋友，即推論告訴人乙○○之證述不可
    採信。況且，縱依被告之認知認定案發時其與告訴人乙○○
    仍係男女朋友，而被告既供承其對告訴人乙○○付出甚多，
    其見告訴人乙○○與黃偉重同處一室，心生氣憤，則此適足
    以佐證被告因認遭告訴人乙○○背叛，故而有恐嚇告訴人乙○○及被害人黃偉重之犯罪動機甚明。又依卷附手機報案照
    片，可知告訴人乙○○於96年4月4日6時43分起即多次撥打
    電話報案，是被告若未出言恐嚇告訴人乙○○及被害人黃偉
    重，則被害人黃偉重何須叫告訴人乙○○報警處理。參諸證
    人甲○○於本院審理時結證稱：「（被告抱林冠丞到乙○○
    租處的時候，有沒有先敲門？）沒有。就直接把林冠丞抱到
    窗口。」「（窗口距離門多遠？）在門口的右斜前方。」「
    （被告把林冠丞抱去窗口，是人靠在窗戶旁邊？還是把小孩
    子懸空放在外面，是何種情形？）靠近窗口，不到懸空。」
    「（被告是如何抱林冠丞？）雙手手掌抱住他的腋下，不是
    用雙手環抱的方式。」等語（見本院卷第125-126頁），是
    被告將林冠丞抱至告訴人乙○○住處，若係為了讓告訴人乙○○開門，衡情應敲門告知告訴人乙○○，其帶同林冠丞到
    來，被告捨此不為，卻逕將林冠丞靠近窗口邊，且非以安全
    之雙手環抱之方式抱住林冠丞，所為已與常理有違，被告之
    行為，核與告訴人乙○○及證人甲○○證稱被告恐嚇稱：若
    不開門，就將林冠丞丟到樓下去等語，互核相符。揆以告訴
    人乙○○既已撥打電話報案，若非有遭被告恐嚇加害林冠丞
    生命之急迫情事，則在被告盛怒之情形下，告訴人乙○○何
    須開門讓被告進入。
  (六)綜上所述，被告前開所辯，顯係卸責之詞，不足採信。本件
    事證明確，被告恐嚇之犯行堪予認定。
二、論罪科刑部分：
  (一)核被告所為，係犯刑法第305條之恐嚇危害安全罪。被告與
    告訴人乙○○前係男女朋友，並曾在嘉義市○區○○里○○
    街45號等地同居一節，業據告訴人乙○○於本院審理時結證
    在卷（見本院卷第83頁），是2人為家庭暴力防治法第3條第
    2款之家庭成員，被告對告訴人乙○○恐嚇故意實施家庭暴
    力行為而成立刑法之犯罪，為家庭暴力防治法之家庭暴力罪
    。
  (二)按數行為於同時同地或密切接近之時地實施，侵害同一之法
    益，各行為之獨立性極為薄弱，依一般社會健全觀念，在時
    間差距上，難以強行分開，在刑法評價上，以視為數個舉動
    之接續施行，合為包括之一行為予以評價，較為合理，則屬
    接續犯，而為包括之一罪（最高法院著有86年台上字第3295
    號判例可資參照）。查被告先後以加害告訴人乙○○及林冠
    丞生命之事恐嚇告訴人乙○○，係就同一犯罪構成事實，本
    於單一犯意接續進行，於密切接近之時間地點實施，而侵害
    告訴人乙○○之同一法益，各行為之獨立性極為薄弱，應為
    接續犯，屬包括一罪。又被告以一恐嚇行為，同時恐嚇告訴
    人乙○○及被害人黃偉重，係一行為觸犯數罪名，為想像競
    合犯，應依刑法第55條規定從一重之恐嚇危害安全罪論處。
  (三)被告前因懲治盜匪條例等案件，經臺灣臺南地方法院分別判
    處有期徒刑8月、3年6月，應執行有期徒刑4年，並經臺灣高
    等法院臺南分院、最高法院駁回上訴確定；又因麻醉藥品管
    理條例等案件，經臺灣高等法院臺南分院分別判處有期徒刑
    10月、5年6月，應執行有期徒刑6年確定，上開數罪，嗣經
    臺灣高等法院臺南分院裁定應執行有期徒刑10年確定，於88
    年9月3日假釋，並於92年12月5日假釋期滿，所餘刑期內未
    經撤銷假釋，其未執行之刑，以已執行論，此有臺灣高等法
    院被告前案紀錄表1份在卷可參，其受徒刑之執行完畢後，5
    年以內故意再犯本件有期徒刑以上之罪，為累犯，應依刑法
    第47條第1項規定加重其刑。
  (四)本件檢察官僅就被告以加害林冠丞生命之事，恐嚇告訴人乙○○之犯行提起公訴，惟被告上揭以加害告訴人乙○○與被
    害人黃偉重生命之事，恐嚇告訴人乙○○及被害人黃偉重之
    犯行，與前揭起訴並經本院判決有罪之部分，有接續犯、想
    像競合犯之實質上一罪、裁判上一罪之關係，為起訴效力所
    及，本院自得併予審理。
  (五)爰審酌被告高中肄業之智識程度，因認遭女友背叛之犯罪動
    機，行為之手段，與告訴人乙○○之關係，對告訴人乙○○
    及被害人黃偉重造成之危害，及否認犯行之犯後態度，且尚
    未與告訴人乙○○達成和解，求取諒解等一切情狀，量處如
    主文所示之刑，以示懲儆。檢察官雖對被告求處有期徒刑2
    年6月，然本院綜合被告犯行之一切情狀，認對其量處如主
    文所示之刑，已足收懲儆之效，檢察官具體求刑之刑度範圍
    尚屬過重，應併敘明。查中華民國96年罪犯減刑條例於96年
    7月4日公布，並自96年7月16日施行，本件被告犯罪之時間
    係在96年4月24日以前，所犯合於中華民國96年罪犯減刑條
    例第2條第1項第3款減刑之規定，應依法減其宣告刑2分之1
    。
據上論斷，應依刑事訴訟法第299條第1項前段、第284條之1，刑
法第305條、第55條、第47條第1項，刑法施行法第1條之1第1項
、第2項前段，中華民國96年罪犯減刑條例第2條第1項第3款、第
7條，判決如主文。
本案經檢察官王啟旭到庭執行職務。
中　　華　　民　　國　　96　　年　　8 　　月　　8 　　日
                  刑事第二庭  法  官    卓春慧
上列正本證明與原本無異。
如不服本判決，應於判決送達後十日內向本院提出上訴狀，上訴
書狀依法應敘述具體理由，如未敘述具體理由者，應於上訴期間
屆滿後二十日內補提理由書於本院（均應附繕本）。告訴人或被
害人如對於本判決不服者，應具備理由請求檢察官上訴，其上訴
期間之計算係以檢察官收受判決正本之日期為準。
中　　華　　民　　國　　96　　年　　8 　　月　　10　　日
                              書記官    汪淑菁
附錄本案論罪科刑法條全文：
刑法第305條：
以加害生命、身體、自由、名譽、財產之事，恐嚇他人致生危害
於安全者，處2年以下有期徒刑、拘役或3百元以下罰金。
